【裁判字號】    99,停,89
【裁判日期】    991025
【裁判案由】    聲請停止執行
【裁判全文】
臺北高等行政法院裁定
                                        99年度停字第89號

聲  請  人  冠宇國際人力仲介有限公司
代  表  人  朱清才（董事）（兼送達代收人）
相  對  人  行政院勞工委員會
代  表  人  王如玄（主任委員）
訴訟代理人  譚興家（兼送達代收人）
            曾靖惠

上列當事人間就業服務法事件，聲請人聲請停止原處分（即相對
人99年2 月6 日勞職管字第0990502375A 號函）之執行，本院裁
定如下：
    主  文
聲請駁回。
聲請程序費用由聲請人負擔。
    理  由
一、按「行政訴訟起訴前，如原處分或決定之執行將發生難於回
    復之損害，且有急迫情事者，行政法院亦得依受處分人或訴
    願人之聲請，裁定停止執行。但於公益有重大影響者，不在
    此限」；又「停止執行之裁定，得停止原處分或決定之效力
    、處分或決定之執行或程序之續行之全部或部份。」行政訴
    訟法第116 條第3 項及第5 項分別定有明文。所謂難於回復
    之損害，係指其損害不能回復原狀，或不能以金錢賠償，或
    一般社會通念上，如為執行可認達到回復困難之程度而言。
    又行政訴訟法第116 條第3 項起訴前聲請停止執行之要件，
    並未有『原行政處分合法性顯有疑義』之規定，故行政法院
    僅須就原處分或決定之執行，是否將發生難以回復之損害，
    且有急迫情事者，而於公益無重大影響等要件，予以審查即
    可，如未符合上述要件，即應予駁回。
二、聲請意旨略以：
（一）聲請人係經相對人行政院勞工委員會許可設立之私立就業
      服務機構，相對人以聲請人受雇主訴外人周政華（下簡稱
      周君）委託辦理外籍看護工聘僱許可案件，明知被看護者
      周開德於民國（下同）98年4 月12日（原處分函誤植為98
      年4 月20日）死亡，仍先後於98年5 月5 日及同年月15日
      代訴外人周君申請接續聘僱印尼籍SRIYATI 君，違反就業
      服務法第40條第8 款規定，經屏東縣政府查證屬實，依同
      法第65條第1 項規定，以98年12月30日屏府勞工字第0980
      308145號裁處書處聲請人罰鍰新臺幣（下同）30萬元，故
      被告乃依同法第69條第1 款規定，以99年2 月6 日勞職管
      字第0990502375A 號函處聲請人自99年4 月1 日起至99年
      6 月30日止停止從事就業服務業務3 個月（下稱原處分）
      。
（二）查相對人所為停業3 個月之行政處分，聲請人已依法向本
      院提出撤銷訴訟以資救濟，如執行停業處分，除聲請人外
      公司諸多員工將無法工作，聲請人須為其安排去處，並依
      勞基法之相關規定給予資遣費用；而目前受雇主委託已引
      進之外籍勞工，後續之健檢、居留展延、轉換雇主申請、
      二年期滿展延、期滿離境、離境核備、護照展延、健檢核
      備等法律義務，均無法受到妥善之服務，相對人此等停業
      處分，無異迫使聲請人與員工及外勞雇主、外籍勞工間，
      衍生不必要之勞資及醫療糾紛，不論對聲請人之營業權、
      工作權及商譽、員工之就業及客戶之權益，均造成重大而
      難以回復之損害，故本件於等行政訴訟救濟程序確定前，
      確有停止執行之必要。
（三）原處分雖於訴願階段停止執行，但因訴願程序終結必須繼
      續執行，即仍有急迫原因：查停業3 個月原處分，依計算
      係自99年9 月27日起即開始執行至12月26日，而行政訴訟
      救濟之程序曠日費時，即便聲請人最終能於行政訴訟之救
      濟程序將原處分撤銷，但撤銷之訴的判決作成之時間亦極
      可能在99年12月26日之後，又縱使事後將原停業3 個月之
      行處分予以撤銷，然因停業處分早已執行完畢而造成不可
      回復之既成事實，而無任何實益。
（四）末查，原處分之執行於公益無重大影響，亦非維護重大公
      共利益所必要。轉換雇主或工作程序準則已於98年9 月1
      日變更為無論審查後應予許可與否均核發接續聘僱許可，
      則即使聲請人於接續聘僱外籍勞工程序，代申請人即雇主
      依法辦理接續通報後，提出接續聘僱許可申請前，知悉受
      照顧人往生，依法仍須代申請人向相對人提出接續聘僱申
      請，完成申請人之法定義務而相對人依法亦須核發接續聘
      僱許可，亦無違法可言，如前所述，即令聲請人未予停業
      處分而於接續通報後，提出接續聘僱許可申請前，知悉受
      照顧人往生，提出接續聘僱申請已不生違法之問題，故是
      否停業均無礙於現狀，更未危害公共利益，故是否將聲請
      人停業，誠與公共利益毫無相涉，亦未影響任何重大公益
      ，並無為公益而繼續執行之必要。反觀，如未能停止執行
      原決定，一旦完成該停業處分之時間，實已嚴重損及聲請
      人、員工及外勞雇主、外籍勞工之權益，形成四輸之局面
      。
（五）揆諸上開所陳，可明原處分一旦執行，勢必會對聲請人、
      員工及外勞雇主、外籍勞工之權益，造成不可預測之侵害
      。職故，顯非適法之原處分，如未能於撤銷前先予以停止
      執行，實將對於聲請人產生難以回復之損害，故本案確有
      應停止執行之急迫性。況原處分之內容亦與公共利益無關
      ，並無為公益而應維持執行之必要。而聲請人就本件之停
      業處分，於99年03月10日依法提起訴願並聲請停止執行該
      停業之行政處分；其中聲請停止執行之部分，經相對人於
      99年3 月24日以勞職管字第0990503504號函同意暫緩執行
      停業3 個月之處分。嗣經訴願駁回，原處分續行執行，從
      而可證，本案再度聲請停止確亦係完全符合訴願法第93條
      第2 項、第3 項之規定及行政訴訟法第116 條第2 項及第
      3 項之全部要件，聲請人再度向本院提起原處分停止執行
      之請求，洵屬有據。再者，聲請人係合法成立之仲介公司
      ，原領有私立就業服務機構許可證，停止原處分之執行，
      准由聲請人再繼續執行就業服務業務工作，於公益尚無重
      大影響，揆諸最高行政法院98年度裁字第777 號裁定意旨
      ，誠屬具備「難於回復之損害」要件（臺中高等行政法院
      92年度停字第3 號裁定意旨及最高行政法院89年度裁字第
      1370號裁定意旨同參）為此，請准停止原處分有關「停業
      3 個月」之執行之聲請，以免生不可測及難以回復之損害
      。
三、相對人抗辯略以：依行政訴訟法第116 條第2 項規定，聲請
    人並無急迫情事，且聲請人係違法公司，為免影響仲介市場
    秩序之公益，相對人不同意停止執行，且本件於訴願期間相
    對人曾同意聲請人請求，即原處分至訴願決定之日起2 個月
    內停止執行（至99年9 月26止）。相對人當初訴願期間為避
    免聲請人因即時執行停止營業而造成損害，故相對人暫准停
    止執行，使聲請人可以預作準備，所以才作成99年3 月24日
    勞職管字第0990503504號函同意停止執行至本案行政院訴願
    決定之日起2 個月止之停止執行處分，是聲請人所指停止執
    行之理由，均不足採。
四、經查：
（一）聲請人指稱停止營業則公司諸多員工將無法工作；另受委
      託已引進之外籍勞工後續服務無法進行所衍生之糾紛等，
      對聲請人之營業權、工作權及商譽、員工之就業權及客戶
      之權益，均造成重大而難以回復之損害云云，惟查聲請人
      迄未提出證據釋明，是本難採信。退步言，縱認原告所陳
      上開事項屬實，即原處分之執行，縱致聲請人受有上開損
      害，然在一般社會通念上，並非不能以金錢賠償或回復，
      尚難謂將發生難於回復之損害，亦難認有急迫之情事，參
      照上開說明，自核與停止執行之要件不符，其聲請不應准
      許。
（二）又如前述，聲請停止執行事件並非確定實體上權利之訴訟
      程序，聲請人所指實體爭執事項，核屬聲請人提起之本案
      訴訟有無理由之問題，尚非本件聲請停止執行程序所應審
      認。
（三）雇主要接續聘僱外國人工作，依就業服務法規定，本來就
      必須提出申請，至原告所指之法令變更，僅是相對人核給
      接續聘僱許可的方式變更而已。亦即如果接續聘僱外國人
      已核發聘僱許可後，若相對人發現不符合核發接續聘僱許
      可狀態時，即不予核給發現之後的聘僱許可。亦經相對人
      到庭陳述明確，是聲請人所指法令變更云云，與本件並無
      關連，應併敘明。
（四）末查相對人考量原處分立即執行，恐未能保障聲請人之客
      戶及外勞權益，乃同意原處分至訴願決定之日起2 個月內
      停止執行，以利聲請人預作安排（外勞轉僱主及及原客戶
      之後續服務提供），此為兩造所不爭執，並有聲請人及相
      對人提出之相對人99年3 月24日勞職管字第0990503504號
      函（本院卷第121 頁）及簽呈（本院卷第129 頁）可查，
      是本件原處分除與原告權利有關，亦與社會大眾能否獲得
      合法外籍人力仲介服務之公益有重大影響，聲請人稱原處
      分與公益無涉，容有誤會，同理聲請人提出法院之裁判先
      例，容亦與本件不同，亦應敘明。
五、綜上，本件聲請並無理由，爰依行政訴訟法第104 條、民事
    訴訟法第95條、第78條，裁定如主文。
中    華    民    國    99    年    10    月    25    日
                  臺北高等行政法院第五庭
                         審 判 長 法  官   黃清光
                                  法  官   程怡怡
                                  法  官   洪遠亮
上為正本係照原本作成。
如不服本裁定，應於送達後10日內向本院提出抗告狀（須按他造
人數附繕本）。
中    華    民    國    99    年    10    月    25    日
                                  書記官   陳德銘

司法院資訊處製作；財團法人民間司法改革基金會備份。
